【裁判字號】    90,訴,97
【裁判日期】    900219
【裁判案由】    野生動物保育法
【裁判全文】
臺灣板橋地方法院刑事判決                              九十年度訴字第九七號
    公  訴  人  臺灣板橋地方法院檢察署檢察官
    被      告  甲○○
右列被告因野生動物保育法案件，經檢察官提起公訴（八十九年度偵字第二二四五二
號），本院判決如左：
    主  文
甲○○違反瀕臨絕種稀有野生動物產製品，非經主管機關之同意，不得買賣之規定，
未經主管機關同意，意圖販賣而陳列、展示瀕臨絕種稀有野生動物產製品，處有期徒
刑柒月，緩刑年。扣案象牙製作之煙嘴貳支、筷子貳雙、佛像參尊、手鐲肆只沒收
。
    事  實
一、甲○○經營藝品店，明知長鼻目象科業經主管機關行政院農業發展委員會（以下
    簡稱農委會）公告列為保育類野生動物及瀕臨絕種稀有野生動物之一，其製品，
    非經主管機關之同意，不得買賣。詎其違反前開規定，未經主管機關同意，意圖
    販賣，自民國（下同）八十九年十一月底某日起，在臺北縣板橋市○○路一五九
    號其經營之「新城藝品坊」內，陳列、展示象牙製作之煙嘴二支、筷子二雙、佛
    像三尊、手鐲四只。嗣於八十九年十二月四日中午十二時許，在上址經行政院農
    業委員會野生動物保護聯合執行小組查獲，並扣得前開象牙製品。
二、案經臺北縣警察局板橋分局報請臺灣板橋地方法院檢察署檢察官偵查起訴。
    理  由
一、訊據被告甲○○固坦承在其經營之藝品店內陳列、展示象牙製品等情不諱，惟矢
    口否認有販賣之意圖，辯稱：該象牙製品是一位阿伯，寄放在該處，伊陳列在玻
    璃櫃內純粹為吸引顧客，沒有要出售云云。惟查：長鼻目象科屬保育類野生動物
    且為瀕臨絕種稀有野生動物之一，業經主管機關農委會於七十八年八月四日，以
    七十八農林字第八０六０六０七Ａ「指定公告保育類野生動物名錄及相關事項」
    、七十九年八月三十一日七十九農林字第九０三０三七三Ａ「指定公告增定保育
    類野生動物及其產製品名錄」公告在案。象牙為其產製品，未經主管機關同意，
    不得買賣，被告經營藝品店，對此知之甚詳。扣案煙嘴二支、筷子二雙、佛像三
    尊及手鐲四只，為象牙製品，被告經營藝品店，將象牙製品在其藝品店內櫥窗公
    開陳列、展示等情，有現場照片、行政院農業委員會野生動物保護聯合執行小組
    執行紀錄附卷可稽，若無販賣之意，孰人能信？被告所辯要屬卸責之詞，不足採
    信，其犯行證明確，洵堪認定。
二、按保育類野生動物、瀕臨絕種及珍貴稀有野生動物產製品，非經主管機關之同意
    ，不得買賣或在公共場所陳列、展示，野生動物保育法第三十五條第一項定有明
    文，被告違反上開規定，未經主管機關同意，意圖販賣而陳列該等瀕臨絕種稀有
    野生動物產製品，核其所為，係犯同法第四十條第一項第二款之未經主管機關同
    意，意圖販賣而陳列、展示保育類野生動物罪。爰審酌被告犯罪之動機、目的、
    犯罪之手段、買賣瀕臨絕種稀有野生動物產製品危害生態環境之程度及犯罪後態
    度等一切情狀，量處如主文所示之刑，以資懲儆。末查被告前未曾受有期徒刑以
    上刑之宣告，有臺灣高等法院檢察署刑案紀錄簡覆表一份在卷可參，其因一時失
    慮致誤罹刑章，經此偵審暨科刑教訓後，當能知所警惕，信無再犯之虞，本院因
    認對其所宣告之刑，以暫不執行為適當，爰依刑法第七十四條第一款規定，併予
    宣告緩刑三年，用啟自新。扣案象牙製作之煙嘴二支、筷子二雙、佛像三尊及手
    鐲四只，均係查獲之保育類野生動物產製品，爰依野生動物保育法第五十二條第
    一項前段之規定沒收之。
據上論斷，應依刑事訴訟法第二百九十九條第一項前段，野生動物保育法第四十條第
一項第二款、第五十二條第一項前段，刑法第十一條前段、第七十四條第一款，判決
如主文。
本案經檢察官壽勤偉到庭執行職務
中      華      民      國     九十     年      二      月     十九     日
                                  臺灣板橋地方法院刑事第四庭
                                          法  官  王  敏  慧
右正本證明與原本無異。
如不服本判決，應於判決送達後十日內，向本院提出上訴狀。
                                          書記官  廖  美  紅
中      華      民      國     九十     年      二      月    二十六    日
附錄本案論罪科刑法條全文：
野生動物保育法第四十條第一項：
有下列情形之下，處六月以上五年以下有期徒刑，得併科新臺幣三十萬元以上一百五
十萬元以下罰金：
一、違反第二十四條第一項規定，未經中央主管機關同意，輸入或輸出保育類野生動
  物之活體或其產製品者。
二、違反第三十五條第一項規定，未經主管機關同意，買賣或意圖販賣而陳列、展示
    保育類野生動物或瀕臨絕種及珍貴稀有野生動物產製品者。
以犯前項之罪為常業者，處一年以上七年以下有期徒刑，得併科新臺幣五十萬元以上
二百五十萬元以下罰金。


司法院資訊處製作；財團法人民間司法改革基金會備份。
